【裁判字號】    94,簡上,706
【裁判日期】    950510
【裁判案由】    侵權行為損害賠償
【裁判全文】
臺灣臺北地方法院民事判決             94年度簡上字第706號
    上  訴  人  倍利國際綜合證券股份有限公司
    法定代理人  己○○
    訴訟代理人  丁○○
                丙○○
    上  訴  人  乙○○
    被  上訴人  戊○○  台北市○○○路○段295巷6弄25之1號
    訴訟代理人  甲○○
上列當事人間請求侵權行為損害賠償事件，上訴人對於中華民國
九十四年十月二十五日本院臺北簡易庭九十四年度北簡字第一七
三七二號第一審判決，提起上訴，本院於九十五年四月二十六日
言詞辯論終結，判決如下：
    主  文
上訴駁回。
第二審訴訟費用由上訴人連帶負擔。
    事實及理由
壹、程序方面：上訴人乙○○經合法通知而未於言詞辯論期日到
    場，核無民事訴訟法第三百八十六條各款之情形，應依被上
    訴人之聲請，由其一造辯論而為判決。
貳、實體方面：
一、被上訴人於原審起訴主張：上訴人倍利國際綜合證券股份有
    限公司（以下簡稱倍利公司）松德分公司業務襄理聶建文於
    民國九十二年十一月間代理該分公司經理，陪同上訴人乙○
    ○至被上訴人住處招募「兆豐金控基金」，被上訴人於九十
    二年十一月二十八日、同年十二月十五日共交付上訴人乙○
    ○共計新台幣（下同）十七萬元，並由上訴人乙○○簽發本
    票乙紙以資證明。然上訴人乙○○嗣後卻未代被上訴人購買
    任何基金，且避不見面不知去向。為解決以上爭端，上訴人
    倍利公司松德分公司業務經理芮先平遂於九十三年一月二十
    九日邀約被上訴人及上訴人乙○○之母親謝淑美及妹婿陳世
    淵，於上訴人倍利公司松德分公司進行協商，訴外人芮先平
    並簽具切結書以證明此事。上訴人乙○○於任職上訴人倍利
    公司業務員期間，藉上訴人倍利公司業務項目騙取被上訴人
    之款項，爰依據民法第一百八十四條及第一百八十八條之規
    定，訴請上訴人應連帶賠償十七萬元及自起訴狀繕本送達上
    訴人之翌日起至清償日止，按年息百分之五計算之利息等語
    。
二、上訴人倍利公司則以：（一）本件並無招募基金之行為存在
    ：查市場上無「兆豐金控基金」此一名目之基金，又一般申
    購基金，均由投資人填寫基金申請書，載明申購基金之名稱
    、數量及價格等，然被上訴人並未能提出相關憑證以證明有
    申購基金之事實，僅提出上訴人乙○○私人所開立之本票，
    足徵此為被上訴人與上訴人乙○○間私人消費借貸關係，再
    者，被上訴人所提出之切結書中，上訴人倍利公司之分公司
    業務經理芮先平僅係證明人並非具結當事人，並不能據此認
    定上訴人乙○○有向被上訴人招募基金之事實。（二）招募
    基金並非上訴人倍利公司之登記業務，是以該等招募基金之
    行為縱屬存在亦非屬執行職務之性質，自無民法第一百八十
    八條之適用。（三）被上訴人未依正常申購基金流程，自絕
    於保障之外，焉能再行要求上訴人倍利公司負擔損害賠償之
    責。又被上訴人交付上開金錢係於上訴人倍利公司所在地以
    外之處所進行，上訴人倍利公司無從得知亦無法監督管理。
    再者，被上訴人信任上訴人乙○○，並授與代理權委任乙○
    ○代為處理申購事宜，上訴人乙○○乃被上訴人之代理人或
    使用人之身分，上訴人倍利公司並無監督或管理之權限與義
    務。因此，上訴人乙○○之上開行為，並非執行上訴人倍利
    公司職務，上訴人倍利公司無從知悉，亦無從進行管理監督
    ，自無可歸責之事由。（四）縱使上訴人倍利公司有連帶賠
    償責任，被上訴人自絕於正常申購基金管道，且於給付款項
    後未向上訴人倍利公司查證是否確實申購，顯有疏未盡其處
    理自己事務之最低程度注意義務，而為助成損害發生及擴大
    之主要原因，依民法第二百十七條第一項、第二項規定，上
    訴人得免除賠償責任云云，資為抗辯。
三、本件原審對被上訴人之請求，判決：上訴人應連帶給付被上
    訴人十七萬元，及上訴人乙○○自九十四年七月二日起，上
    訴人倍利公司自九十四年六月十八日起，均至清償日止，按
    年息百分之五計算之利息。並依職權就被上訴人勝訴部分為
    准予假執行，及就上訴人部分為准預供擔保後免為假執行之
    宣告。上訴人就原判決不服，並聲明：（一）原判決廢棄。
    （二）被上訴人於第一審之訴及假執行之聲請均駁回。被上
    訴人則聲明請求判決駁回上訴。
四、經查：本件被上訴人上開主張之事實，已據其於原審提出與
    證人謝淑美、陳世淵及訴外人芮先平共同簽具之切結書、本
    票各一紙與名片三張為證；且上訴人乙○○已於相當時期受
    合法通知，但未於言詞辯論期日到庭，對於被上訴人主張其
    應負上開侵權行為損害賠償責任，應視同自認。至於上訴人
    倍利公司雖以前揭情詞置辯，惟按：
（一）受僱人因執行職務，不法侵害他人之權利者，由僱用人與
      行為人連帶負損害賠償責任，民法第一百八十八條第一項
      前段有明文規定，而所謂受僱人因執行職務不法侵害他人
      之權利，不僅指受僱人因執行其所受命令，或委託之職務
      自體，或執行該職務所必要之行為，而不法侵害他人之權
      利者而言，即受僱人之行為，在客觀上足認為與其執行職
      務有關，而不法侵害他人之權利者，就令其為自己利益所
      為亦應包括在內，最高法院著有四十二年台上字第一二二
      四號判例要旨可資參照。
（二）復按僱用人選任受僱人及監督其職務之執行，已盡相當之
      注意或縱加以相當之注意而仍不免發生損害者，僱用人不
      負賠償責任，民法第一百八十八條第一項後段固有明文規
      定，惟依據最高法院十九年上字第三０二五號判例要旨之
      說明「為某種事業使用他人，於被用人執行事業加害於第
      三人時，其使用主於選任被用人及監督其事業，已盡相當
      之注意，或雖注意仍不免發生損害者，使用主固不負賠償
      責任，但此種情形係為使用主之免責要件，使用主茍欲免
      其責任，即應就此負舉證之責」。
（三）第查，被上訴人於原審所提出之切結書內容已載明「一、
      茲因乙方（即上訴人乙○○先生）任倍利證券公司（即上
      訴人）擔任業務期間，於九十二年十一月二十八日及十二
      月十五日與甲方（戊○○小姐即被上訴人）招募兆豐金控
      基金，共新台幣壹拾柒萬元整，並製發本票號碼CHNO0000
      000 作為保證，復於九十二年十二月二十六日向甲方借款
      新台幣貳萬壹仟元整，總計新台幣（下同）壹拾玖萬壹仟
      元。二、承倍利國際綜合證券股份有限公司芮先平經理於
      九十三年六月二十九日邀約甲方與乙○○先生母親（謝淑
      美女士）與妹婿（陳世淵）於台北市○○路一二一號地下
      一樓會商由乙○○母親、及妹婿於九十三年三月三日前負
      責聯繫出面還款事宜，逾期任由甲方採取正常法律途徑」
      ，有上開切結書一份為憑；且參以證人謝淑美即上訴人乙
      ○○之母親於原審到庭作證時證稱：倍利公司員工打電話
      告訴伊，上訴人乙○○有系爭招募基金的事，伊就跟女婿
      陳志淵一起去處理等語（見原審九十四年八月二十三日言
      詞辯論筆錄第一頁至第二頁）；證人陳世淵亦於原審到庭
      證稱：伊當時陪岳母謝淑美到倍利公司，當時倍利公司是
      由訴外人芮先平代表倍利公司出面來談，訴外人芮先平是
      上訴人乙○○的主管，當時訴外人芮先平對於上訴人乙○
      ○向被上訴人招募上開基金，並未質疑，內容亦無異議，
      才由三方（即上訴人乙○○、倍利公司、被上訴人）簽名
      確認等語。據此，被上訴人主張上訴人乙○○以向其招募
      上開基金為由向被上訴人詐騙金錢，被上訴人因此受騙而
      交付十七萬元予上訴人乙○○一事，堪認為實在。
（四）末查，被上訴人主張上訴人乙○○於上開時間擔任上訴人
      倍利公司業務員一職，此為上訴人倍利公司所不爭執，前
      已述及，此一情事並有被上訴人於原審所提出之上訴人乙
      ○○任職上訴人倍利公司業務員之名片一張在卷可稽。則
      依前開規定與說明，上訴人倍利公司指稱招募基金並非上
      訴人倍利公司之法定業務，且亦無所謂之「兆豐金控基金
      」云云，縱屬實在，衡情一般證券公司業務員向客戶招募
      基金，在客觀上足認為與其執行職務有關，且上訴人倍利
      公司亦未能舉證證明於選任上訴人乙○○為受僱人及監督
      其事業，已盡相當之注意，或雖注意仍不免發生損害，從
      而，上訴人倍利公司前揭所辯，即難以為有利於上訴人倍
      利公司之認定。此外，上訴人復主張被上訴人給付款項予
      上訴人乙○○後，未向上訴人倍利公司查證上訴人乙○○
      是否有確實代為申購系爭基金，其行為顯有助成損害之發
      生及擴大，因而主張過失相抵之適用云云；然如前述，上
      訴人乙○○確為上訴人倍利公司之員工，則其代表公司執
      行業務向客戶收取款項，其效力本及該公司，是被上訴人
      於確認已將該款項交付上訴人乙○○後，自無向上訴人倍
      利公司再行查證之義務存在；至於上訴人乙○○有無將向
      被上訴人收取之款項交回上訴人倍利公司，其應否對上訴
      人倍利公司負損害賠償責任，自與被上訴人無涉，是上訴
      人倍利公司主張被上訴人與有過失而有過失相抵之適用自
      無理由。
五、綜上所述，上訴人應連帶給付被上訴人十七萬元，及上訴人
    乙○○自九十四年七月二日起，上訴人倍利公司自九十四年
    六月十八日起，均至清償日止，按年息百分之五計算之利息
    ，為有理由，應予准許。是原審判命上訴人給付，並依職權
    宣告假執行，並無違誤。上訴意旨指摘原判決不當，求予廢
    棄改判，為無理由，應予駁回其上訴。
六、兩造其餘攻擊或防禦方法及未經援用之證據，經本院斟酌後
    ，認為均不足以影響本判決之結果，自無逐一詳予論駁之必
    要，併此敘明。
七、據上論結，本件上訴為無理由，依民事訴訟法第四百三十六
    條之一第三項、第四百四十九條第一項、第八十五條第二項
    ，判決如主文。
中    華    民    國  九十五  年    五    月    十    日
                  民事第五庭  審判長法  官  翁昭蓉
                                    法  官  林鳳珠
                                    法  官  蔡世祺
以上正本係照原本作成。
本判決不得上訴。
中    華    民    國  九十五  年    五    月    十    日
                                    書記官  黃媚鵑


司法院資訊處製作；財團法人民間司法改革基金會備份。
